臺灣桃園地方法院刑事判決　　　　　 100年度交簡上字第63號
上　訴　人
即　被　告　呂志清
上列上訴人因公共危險案件，不服本院中壢簡易庭民國100 年
2 月25日100 年度壢交簡字第303 號第一審判決（聲請簡易判決
處刑書案號：臺灣桃園地方法院檢察署99年度偵字第30841 號）
提起上訴，本院管轄之第二審合議庭判決如下：
    主  文
上訴駁回。
    事  實
一、呂志清於民國99年 9月27日夜間19時許起至20時許止，在桃
    園縣大園鄉○○村街上之水餃店，因飲用啤酒後，已達不能
    安全駕駛動力交通工具之程度，仍於同（27）日夜間20時許
    自上址，駕駛車牌號碼LP-1369 號自用小客車上路。嗣於同
    （27）日夜間22時5 分許，行經桃園縣大園鄉○○村○○路
    與航站北路路口處，不慎追撞前方徐貫烜所駕駛之車牌號碼
    2518-YS 號自用小客車，致自身受有左手臂擦傷之傷害，經
    警據報到場處理，並於同（27）日夜間22時24分許對其施以
    呼氣酒精濃度檢測，測得其呼氣酒精濃度達每公升1.22毫克
    ，始悉上情。
二、案經桃園縣政府警察局大園分局報告臺灣桃園地方法院檢察
    署檢察官偵查後聲請簡易判決處刑。
    理  由
一、訊據被告呂志清對於上揭時間、地點飲酒後駕駛自小客車，
    在上開地點肇事並遭警查獲之事實坦承不諱。再按刑法第
    185 條之3 所規定服用酒類，不能安全駕駛動力交通工具而
    駕駛者，應負刑事責任，揆其立法目的本在藉抽象危險犯之
    犯罪構成要件，以嚇阻酒後駕車者對道路交通安全之危害，
    本不以發生實害為必要，至所謂酒醉狀態或是所謂不能安全
    駕駛之認定，並無一定數值可供參考，然只需社會客觀一般
    評價程度達於對車輛駕駛行為失其必要之注意力或判斷力之
    虞，足生公共危險即可。而目前警察機關所取締酒後駕車之
    參考標準，係依法務部於88年5 月10日邀集司法院刑事廳、
    交通部、行政院衛生署、內政部警政署及中央警察大學等機
    關開會，所為凡呼氣酒精濃度逾每公升含零點五五毫克時，
    即屬不能安全駕駛之決議。上開會議決議本身固僅屬檢警取
    締酒後駕車之參考，尚無拘束法院之效力，惟以上開會議決
    議所採之標準，係參考美國、德國及日本等國家所進行之酒
    精濃度與精神狀態之測試實驗，亦即，行為人如飲酒後其吐
    氣所含酒精成分已達每公升0.55毫克或血液濃度達0.11 %以
    上，肇事率為一般正常人之10倍，應認已達「不能安全駕駛
    」之標準，法務部88年5 月18日法88檢字第001669號函定有
    明文。另依照交通部運輸研究所79年8 月對駕駛人行為之研
    究（酒醉駕車對駕駛行為之分析研究）指出，吐氣每公升酒
    精含量0.25毫克等於血液中酒精濃度（Blood Alcohol
    Concentration ，簡稱BAC ）百分之0.05（亦即每100 毫升
    血液中含50毫克酒精），而(一)BAC 到達百分之0.03至百分之
    0.05時，對駕駛能力之影響為：多數駕駛人心境逐漸變幻不
    定、視覺與反應靈敏性減弱、對速度及距離的判斷力差。對
    心理行為之影響為：觀察力逐漸欠缺、心情漸趨輕鬆、自信
    心增加、多話、精神狀態處於陶醉感。(二)BAC 到達百分之
    0.05至百分之0.08時，對駕駛能力之影響為：反應遲鈍：駕
    駛能力受損、遲而不決或決而不行。對心理行為之影響為：
    情緒鬆散、感情與行為趨向誇張、肌肉不協調、精神處於興
    奮狀態。(三)BAC 到達百分之0.08至百分之0.15時，對駕駛能
    力之影響為：判斷力嚴重受到影響、體能與精神協調受損、
    駕駛之體能困難增加。對心理行為之影響為：產生情緒異常
    現象、步伐不平穩、言語不清、反應惡劣、記憶及判斷力受
    損、精神處於錯亂狀態。(四)BAC 超過百分之0.15時，對駕駛
    能力之影響為：視線搖晃、駕駛已進入恍惚狀態、判斷及理
    解遭到扭曲、駕駛不穩定。對心理行為之影響為：意識不明
    、嘔吐、站、走及講話困難、責任感喪失、精神處於麻痺狀
    態。(五)BAC 超過百分之0. 5時，對駕駛能力之影響為：無法
    開車。對心理行為之影響為：爛醉如泥、失去知覺可能致死
    、精神處於昏睡狀態。而本件被告之呼氣中所含酒精濃度達
    呼氣每公升1.22毫克，有酒精測定紀錄單附卷可稽，換算
    BAC 值為百分之0.244 ，依上開說明，其視線、行動、判斷
    、理解能力等均受到相當程度之影響而減退，且精神處於麻
    痺狀態，況又具體發生交通事故，由此顯見被告顯已達不能
    安全駕駛之程度至明，本件並有汽車駕駛人酒後生理協調平
    衡檢測紀錄卡、刑法第185 條之3 案件觀察紀錄表在卷可憑
    。綜述，被告在服用酒類後且達不能安全駕駛動力交通工具
    之程度而駕駛等情至臻明確，犯行已堪認定，被告上訴理由
    以其家境清寒、無法繳交罰金新台幣75 ,000 元云云，則與
    本案之認事用法及量刑事項無涉，併此敘明。
二、核被告所為，係犯刑法第185 條之3 之服用酒類不能安全駕
    駛動力交通工具而駕駛罪。原審亦同此認定，並援引刑法第
    42條第3 項前段、刑法施行法第1 條之1 第1 項之規定；並
    審酌被告明知酒精成分對人之意識、控制能力具有不良影響
    ，超量飲酒後會導致對週遭事務之辨識及反應能力較平常狀
    況薄弱，竟仍不知謹慎，於飲酒後呼氣酒精濃度達每公升
    1.22毫克以上之酒醉情況下，猶駕車行駛於公眾往來之道路
    ，因而車禍肇事致己受傷，顯然漠視自己及公眾生命財產安
    全，所為誠屬不該，惟念及被告犯後坦承犯行，堪認尚有悔
    意，且無前科紀錄，有臺灣高等法院被告前案紀錄表1 份附
    卷可查，素行良好等一切情狀，而量處被告罰金新台幣
    75,000元，如易服勞役以新台幣1000元折算1 日，除於認事
    用法均無違誤外，量刑亦屬妥適，應予維持。被告以原審量
    刑過重為由，指摘原判決量刑不當，為無理由，應予駁回。
據上論斷，應依刑事訴訟法第455 條之1 第1 項、第3 項、第36
8條，判決如主文。
本案經檢察官蔡正傑到庭執行職務
中    華    民    國   100    年    6     月    17    日
                      交通法庭  審判長法  官  曾家貽
                                      法  官  楊麗文
                                      法  官  曾雨明
以上正本證明與原本無異。
不得上訴。
                                      書記官  顏緗穎
中    華    民    國   100    年    6     月    21    日
附錄法條：
中華民國刑法第185條之3
服用毒品、麻醉藥品、酒類或其他相類之物，不能安全駕駛動力
交通工具而駕駛者，處1 年以下有期徒刑、拘役或科或併科15萬
元以下罰金。